【裁判字號】    98,交聲更,14
【裁判日期】    990120
【裁判案由】    交管條例聲異
【裁判全文】
臺灣板橋地方法院交通事件裁定        98年度交聲更字第14號
原處分機關  交通部公路總局臺北區監理所基隆監理站
異  議  人
即受處分人  甲○○
上列異議人即受處分人因違反道路交通管理處罰條例案件，不服
原處分機關於中華民國97年12月5 日所為之裁決處分（裁決書案
號：基監字第裁42-C00000000號），聲明異議，經本院以97年度
交聲字第3327號為裁定後，異議人不服提起抗告，經臺灣高等法
院以98年度交抗字第580 號裁定撤銷原裁定，發回本院更行審理
，本院裁定如下：
    主  文
原處分撤銷。
甲○○不罰。
    理  由
一、原處分意旨略以：異議人即受處分人甲○○於民國97年10月
    10日上午9 時30分許，駕駛車牌號碼0082-DG 號自用小客車
    ，沿臺北縣三重市○○路○ 段往4 段方向行駛，行至三和路
    3 段與後竹圍街之交岔路口處時，在該設有燈光號誌管制之
    交岔路口闖紅燈迴轉（轉至三和路3 段往2 段方向），經臺
    北縣政府警察局三重分局厚德派出所（下稱原舉發機關）警
    員攔停後，當場製單舉發，嗣並移送原處分機關就異議人上
    開違規事由，裁處罰鍰新臺幣2,700 元，並記違規點數3 點
    等情。
二、本件聲明異議意旨則以：異議人當時沿三和路3 段往4 段方
    向之內側車道行駛，行至三和路3 段與後竹圍街之交岔路口
    處時，因欲迴轉至三和路對向車道（即三和路3 段往2 段方
    向），乃通過停止線暫停於三和路中央分隔島尾端，等待適
    當機會迴轉，異議人通過停止線時，三和路直行方向之號誌
    由綠燈轉換為黃燈，當時因對向車多，異議人須禮讓對向直
    行車，直至三和路紅燈亮起，對向車已完全停下後，異議人
    於兼顧後竹圍街已開始行進之車輛，在安全無虞之情況下，
    始緩慢完成迴轉，未料轉至三和路後，竟遭警員攔停，舉發
    異議人闖紅燈迴轉，然警員所在位置距路口有相當之距離，
    視線可能遭往來行進之車輛、路樹、分隔島等障礙物遮蔽，
    而有誤判之可能；本件異議人於綠燈時，已通過停止線，並
    無闖紅燈之行為，自不應受罰，經異議人申訴後，原處分機
    關仍以異議人違規事證明確，而予裁罰之處分，爰依法聲明
    異議，請求撤銷原處分等語。
三、經查：
  (一)按汽車行駛至交岔路口，其行進、轉彎，應遵守燈光號誌之
    指揮，道路交通安全規則第102 條第1 項第1 款前段定有明
    文；又車輛面對圓形紅燈表示禁止通行，不得超越停止線或
    進入路口，道路交通標誌標線號誌設置規則第206 條第5 款
    亦有明文。是以道路交通管理處罰條例第53條第1 項所規定
    「汽車駕駛人，行經有燈光號誌管制之交岔路口闖紅燈」之
    違規行為，自係指在交岔路口面對紅燈時，仍「超越停止線
    進入路口」之行為而言，若駕駛人係在其行進方向之號誌變
    換為紅燈前，即已超越停止線進入路口，嗣其雖於該號誌轉
    換為紅燈時，方駛出交岔路口，此仍與「行經有燈光號誌管
    制之交岔路口闖紅燈」之違規行為不盡相符，合先敘明。
  (二)本件原處分機關認異議人有上開闖紅燈之違規事由，而予以
    裁罰，無非係以原舉發機關警員所製發之北縣警交字第C000
    00000 號舉發違反道路交通管理事件通知單1 紙，為其論據
    。惟查，證人即舉發異議人本件違規事由之原舉發機關警員
    劉建榮於本院訊問時，到庭結證略稱：伊當時係在三和路3
    段往2 段方向之道路右側執行疏導交通勤務，伊看到三和路
    號誌已經轉換為紅燈時，異議人車輛停在三和路中央分隔島
    末端的位置，之後就迴轉過來，故伊將乃異議人攔停，並依
    法舉發異議人闖紅燈違規，伊當時並未看見異議人是否於綠
    燈時即已通過三和路之停止線等語（見本院98年1 月13日訊
    問筆錄第2 至第3 頁），依證人劉建榮上開證述之情節，其
    當時僅目睹異議人之車輛於三和路直行方向號誌為紅燈時，
    暫停於三和路中央分隔島末端，嗣並迴轉至三和路對向車道
    內，然異議人是否於三和路直行方向號誌尚未轉換為紅燈時
    ，即已於該中央分隔島末端停等準備迴轉，則無從確定，自
    不能排除異議人所辯：伊於三和路直行方向號誌尚未轉換為
    紅燈前，即已駛至該三和路中央分隔島末端停等之可能性；
    再觀諸卷附異議人所提出之現場照片數幀，上開交岔路口處
    之三和路中央分隔島末端，其位置已在三和路3 段往4 段直
    行方向之停止線之外，而進入該交岔路口，亦即本件尚無從
    排除異議人於三和路直行方向號誌尚未轉換為紅燈前，即已
    超越三和路之停止線進入路口之可能性；是縱異議人嗣於三
    和路直行方向號誌仍為紅燈之情形下，迴轉至三和路對向車
    道，然異議人既係於該號誌轉換為紅燈之前，即已超越三和
    路停止線進入路口，揆諸前揭說明，異議人之迴轉行為仍與
    「闖紅燈」之行為未盡相符，不能逕以「闖紅燈」之違規罰
    責相繩。原處分機關未及詳查，徒憑原舉發機關之舉發，即
    對異議人為首揭之處分，難認適法；此外，本院復查無其他
    積極證據足認異議人有何原處分機關所認定之違規行為，爰
    撤銷原處分，依法為異議人不罰之諭知，以昭慎重。
據上論斷，應依道路交通案件處理辦法第20條規定，裁定如主文
。
中    華    民    國    99    年    1     月    20    日
                    交通法庭  法  官  劉景宜
以上正本證明與原本無異。
如不服本裁定，得自收受送達之日起5 日內向本院提出抗告狀。
                              書記官  謝秀青
中    華    民    國    99    年    1     月    21    日

司法院資訊處製作；財團法人民間司法改革基金會備份。
